【裁判字號】    92,婚,273
【裁判日期】    920407
【裁判案由】    離婚
【裁判全文】
臺灣臺中地方法院民事判決  九十二年度婚字第二七三號
    原      告  甲○○
    訴訟代理人  龔正文律師
    被      告  乙○○
右當事人間請求離婚事件，本院判決如左：
    主      文
准原告與被告離婚。
訴訟費用由被告負擔。
    事      實
甲、原告方面：
一、聲明：求為判決如主文。
二、陳述：
（一）原告與被告於民國（下同）七十九年三月二十五日結婚，婚姻關係存續中育有
      張詠翔（七十九年七月二十二日生）、張靖芳（八十一年十一月十日生）二子
      女。被告自結婚後即前往大陸工作，雖常往返台灣與大陸間，然被告每次回台
      ，並未珍惜與原告及子女相處之時間，反而常藉故應酬，深夜不歸，並染上酗
      酒及賭博惡習，被告回家時早已神智不清，且常借酒裝瘋，藉故與原告爭吵，
      兩造自結婚以來，此種情景即不斷發生。因被告近幾年來工作不順遂，收入不
      穩定，加上沈迷賭博，原告為了家計，相當努力並珍惜工作，十幾年來，小孩
      猶如在單親家庭中成長。原告因家庭與工作無法兼顧，且因子女長期以來與被
      告分離，為了專心照顧子女及彌補子女所失去之父愛，也期待被告能感受到家
      庭的溫暖而回頭，原告遂於八十八年辭掉工作。然事與願違，兩造間之夫妻感
      情並未因此改善，被告之酗酒惡習日益嚴重，而被告因賭博所積欠之債務更不
      計其數，其信用卡帳款亦早已積欠上百萬而不知悔悟。原告於九十年時毅然決
      定至美國進修，同時經被告同意將子女帶至美國就讀，被告也承諾會寄生活費
      至美國，然原告出國至今，被告已將近半年未匯錢予原告，也未至美國探望家
      人。不論原告與子女在台灣或美國，被告幾乎很少問候原告及子女之生活狀況
      ，被告不顧親情亦無責任，被告甚至利用原告在美期間，將女人帶回住處。原
      告與被告實際分離將近三年，只有夫妻之名，而無夫妻之實，夫妻間之感情早
      已破綻，實難再維繫婚姻生活。
（二）原告因與被告個性及生活態度不合，常生爭執，並分居多年，兩造已因理念上
      、生活態度上、情感認知上之重大差異而各自獨立生活多年，未有夫妻共同生
      活，平日亦無聯絡，雙方誠摯互信之感情基礎已不復存在，加上兩造間互相懷
      疑、指摘，顯見夫妻間互敬互愛、互信互諒基礎已然無存。準此，兩造婚姻既
      生破綻，無繼續和諧相處之希望，難期再回復共同之婚姻生活，應合乎民法第
      一千零五十二條第二項之有重大事由難以維持婚姻之要件。且夫妻間顯然難期
      修復者，雙方共同生活及共同建立和諧美滿之婚姻目的已不能達成，其事由之
      發生，即使尚難認為應完全歸責於原告或被告，應可認係民法第一千零五十二
      條第二項所定難以維持婚姻之重大事由。兩造間未曾發生任何肢體衝突，亦未
      曾有侮辱性言語攻擊對方，然被告對家庭之漠視、對子女管教教養之輕視、對
      婚姻忠誠之輕蔑，實更甚於精神上之虐待而有過之而無不及，即使事由之發生
      無法歸責於何方，然雙方怨隙已深，勉強維持婚姻之形式，反而會對雙方各自
      追求幸福生活之機會造成不必要之限制，據此，爰依民法第一千零五十二條第
      二項請求判決離婚。。
三、證據：提出戶籍謄本一份、照片六張為證，並聲請訊問證人江合笑。
乙、被告方面：
    被告未於言詞辯論期日到場，亦未提出書狀作何聲明或陳述。
丙、本院依職權函請內政部警政署入出境管理局查詢被告出入境記錄資料。
    理      由
一、被告未於言詞辯論期日到場，核無民事訴訟法第三百八十六條所列各款情形，爰
    依原告之聲請，由其一造辯論而為判決。
二、本件原告主張與被告間婚姻關係尚存在，育有二名子女，被告自結婚後即前往大
    陸工作，雖常往返台灣與大陸間，然被告每次回台，並未珍惜與原告及子女相處
    之時間，反而常藉故應酬，深夜不歸，並染上酗酒及賭博惡習，原告與子女於九
    十年出國至今，被告已將近半年未匯錢予原告，也未至美國探望家人，兩造因理
    念上、生活態度上、情感認知上之重大差異，常生爭執，已分居將近三年，未有
    夫妻共同生活，平日亦無聯絡，夫妻間之感情早已發生破綻，實難再維繫婚姻生
    活等情，業據提出戶籍謄本一份及照片六張為證，另據證人即原告之母江合笑到
    庭證稱：兩造結婚後，被告就到大陸工作，但是沒有負擔家庭費用，伊幫原告帶
    小孩，原告則出去工作負擔家庭費用。伊和兩造同住四、五年，被告回台灣時，
    常常晚上喝酒喝到很晚才回來，現在原告和小孩到美國進修及讀書的費用，被告
    也沒有負擔。有一天早上伊經過兩造之住處，曾親眼看到被告帶著一個女人進去
    ，兩人都喝的醉醺醺的，被告對原告和小孩去美國的事情也都不關心等語（見本
    院九十二年二月十七日調解程序筆錄），被告復未到庭爭執，應認原告之主張為
    真實。
三、按民法第一千零五十二條第二項前段規定：「有前項以外之重大事由，難以維持
    婚姻者，夫妻之一方得請求離婚。」，其目的在使夫妻請求裁判離婚之事由較富
    彈性。是夫妻間發生足使婚姻難以維持之重大事由者，雖不符合該條第一項所列
    各款情形，亦無不准依該法條第二項訴請離婚之理；又婚姻是否難以維持，應斟
    酌破壞夫妻共同生活之具體情事，是否客觀上達於動搖夫妻之共同生活，致夫妻
    已喪失維持婚姻之意欲以為斷，此有最高法院八十六年三月四日八十六年度第二
    次民事庭會議決議及八十七年度台上字第二四九五號判決可資參照。復按婚姻係
    以夫妻之共同生活為目的，配偶應互相協力保持其共同生活之圓滿、安全及幸福
    ，因而夫妻應相互尊重以增進情感和諧及誠摯之相處，此為維持婚姻之基礎，若
    此基礎不復存在，致夫妻無法共同生活，無復合可能者，即應認有難以維持婚姻
    之重大事由存在。經查兩造婚姻關係現存續中，惟兩造自九十年起即未共同生活
    ，被告亦未負擔原告與子女之生活費用，且對原告及子女不聞問等情已如前述，
    而婚姻生活必需建基於兩造之互信、互諒，且有賴兩造共同之努力經營，否則難
    臻夫妻共營幸福美滿生活之境界，被告對原告及子女長期不加聞問，未善盡照顧
    原告及子女之責任，實難期冀兩造婚姻完滿永續，依社會通常觀念，應堪認係屬
    民法第一千零五十二條第二項前段所稱難以維持婚姻之重大事由，且此事由應歸
    責於被告，從而，本件原告據以主張依民法第一千零五十二條第二項之規定，訴
    請離婚，為有理由，應予准許。
三、結論：本件原告之訴為有理由，依民事訴訟法第三百八十五條第一項前段、第七
    十八條，判決如主文。
中      華      民      國    九十二    年      四      月      七      日
                              臺灣臺中地方法院家事法庭
~B法      官  涂秀玲
右正本證明與原本無異
如對本判決上訴，須於判決正本送達後二十日內向本院提出上訴狀
中      華      民      國    九十二    年      四      月      八      日
~B法院書記官


司法院資訊處製作；財團法人民間司法改革基金會備份。
